臺灣臺南地方法院民事裁定
110年度抗字第63號
抗  告  人  林振文  
            林金櫻  


相  對  人  林振邦  
上列抗告人因與相對人間聲請拍賣抵押物事件，對於民國110年4
月13日本院110年度司拍字79號裁定提起抗告，本院裁定如下：
    主  文
抗告駁回。
抗告程序費用新臺幣壹仟元由抗告人負擔。
    理  由
一、抗告意旨略以：相對人向抗告人各借款新臺幣（下同）3,50
    0,000元，約定相對人應於民國106年4月1日清償，有當初辦
    理系爭抵押權設定登記之代書黃文彪為證，且抗告人曾於10
    9年2月12日以存證信函催告相對人於收到存證信函後立即清
    償欠款本息，故已經明確達到債務清償期已屆至之事實，為
    此請求廢棄原裁定等語。　　
二、按抵押權人，於債權已屆清償期，而未受清償者，得聲請法
    院，拍賣抵押物，就其賣得價金而受清償，民法第873條定
    有明文。又抵押權為不動產物權，非經登記，不生效力，故
    抵押權所擔保債權如何，應依設定登記內容定之，抵押權人
    亦僅能依設定登記內容行使其權利（最高法院84年度台上字
    第1570號判決意旨參照）。次按抵押權人於債權已屆清償期
    ，而未受清償者，始得聲請法院拍賣抵押物，就其賣得價金
    而受清償。是債權清償期若尚未屆至，抵押權人自不得聲請
    拍賣抵押物。清償期已登記有確定日期者，即應以登記內容
    為準；如未登記有確定日期時，抵押權人即應提出可供法院
    形式審查之書面契約或其他文件，以證明債權確已屆期未受
    清償，如就抵押權人提出之文件為形式審查，尚不能確認債
    權清償期業已屆至者，法院自無從准許拍賣抵押物。再按聲
    請拍賣抵押物原屬非訟事件，法院准予拍賣抵押物之裁定並
    無確定實體上法律關係存否之效力，故系爭債權是否為抵押
    權所擔保之範圍？抵押債權之清償期是否屆至？為裁定之法
    院如無從依聲請人所提出之資料為形式上之審認，尚有待聲
    請人另循訴訟程序訴請法院為實體上之認定者，即不得逕依
    其聲請而裁定准予拍賣抵押物（最高法院90年度台抗字第10
    2號裁定意旨參照）。
三、按債權人聲請強制執行，應依左列規定，提出證明文件：5
    、依第4條第1項第5款聲請者，應提出債權及抵押權或質權
    之證明文件及裁定正本。依上開規定及說明，於拍賣抵押物
    事件中，法院應調查抵押權人有無提出相關文件，即不動產
    登記謄本、抵押權設定契約書、他項權利證明書、借據或其
    他借款憑據等資料，於形式上加以審認，查明抵押權有無設
    定登記、抵押權人有無所供擔保之債權存在、抵押債權清償
    期是否屆至等事項，以判斷是否裁定准予拍賣抵押物，而非
    就當事人間權利義務存否為實體判斷，當事人如就實體權利
    存否有爭執，應另循訴訟程序解決。
四、經查，抗告人於原審及本院主張：相對人曾於91年3月21日
    向抗告人借款7,000,000元，約定於106年4月1日清償。相對
    人並以其所有如原裁定附表所示之土地（下稱系爭土地）設
    定抵押權（下稱系爭抵押權）以為擔保，經登記在案。詎相
    對人屆期未為清償云云，並提出抵押權設定契約書、他項權
    利證明書及系爭土地登記謄本在卷可稽。查系爭抵押權登記
    之清償日期為「依照各個契約約定」，是系爭抵押債權之清
    償期是否屆至，自應以兩造之借款契約約定之清償日為債權
    清償期屆至之時。抗告人主張主張兩造約定相對人應於106
    年4月1日清償系爭借款，固提出本票2紙（下稱系爭本票）
    及存證信函1份為證，惟查，依系爭本票之記載，系爭本票
    係相對人於91年3月21日簽發，票面金額均為3,500,000元，
    未載到期日，依系爭本票之記載，並無法從形式認定兩造之
    借款契約約定之清償日係106年4月1日。至上開存證信函係
    記載抗告人於109年2月12日以存證信函催告相對人於收到存
    證信函後立即清償欠款本息，依該存證信函之記載內容，亦
    無法從形式認定兩造之借款契約約定之清償日係106年4月1
    日。抗告人雖請求訊問證人即代書黃文彪證明兩造之借款契
    約約定之清償日係106年4月1日，惟依上開說明，系爭抵押
    債權之清償日期究竟為何，法院僅能依抗告人所提出之資料
    為形式上之審認，不能為實體審查、認定，是抗告人聲請訊
    問證人黃文彪，自不能准許。抗告人所提出之資料既無法從
    形式上認定兩造之借款契約約定之清償日係106年4月1日，
    則系爭抵押債權之實際清償日期究竟為何，尚須經言詞辯論
    、調查證據等訴訟程序以定紛止爭，自應由抗告人就此實體
    上之事項另行提起訴訟，以資解決紛爭，並非本件非訟程序
    所得審究。原裁定以抗告人無法釋明系爭抵押債權清償期業
    已屆至之事實為由，駁回抗告人拍賣抵押物之聲請，並無違
    誤。抗告意旨指摘原裁定不當，求予廢棄，為無理由，應予
    駁回。又本件抗告費用確定為1,000元，依非訟事件法第24
    條第1項規定，應由抗告人負擔。
五、據上論結，本件抗告為無理由，依非訟事件法第46條、第21
    條第2項、第24條第1項，民事訴訟法第495條之1第1項、第4
    49條第1項、第95條、第78條，裁定如主文。 
中　　華　　民　　國　　110 　年　　5 　　月　　25　　日
                  民事第二庭    法  官　蘇正賢
以上正本係照原本作成。
本裁定除以適用法規顯有錯誤為理由外，不得再為抗告。如提起
再抗告，應於裁定送達後10日內委任律師為代理人向本院提出抗
告狀，並繳納再抗告裁判費新臺幣1,000元。
中　　華　　民　　國　　110 　年　　5 　　月　　25　　日
                                書記官　林容淑